【裁判字號】    97,消債抗,10
【裁判日期】    970813
【裁判案由】    抗告事件
【裁判全文】
臺灣屏東地方法院民事裁定            97年度消債抗字第10號
抗  告  人  甲○○
上列抗告人因更生事件，對於民國97年6 月30日本院97年度消債
更字第14號裁定提起抗告，本院裁定如下：
    主  文
抗告駁回。
抗告程序費用新臺幣壹仟元由抗告人負擔。
    理  由
一、本件抗告意旨略以：抗告人民國95年之每月收入僅新臺幣（
    下同）33,000元，扣除每月依協商條件應償還之32,937元，
    所剩無幾，原裁定將非每月發放之年終獎金、考績獎金併入
    每月收入，容有違誤；又抗告人之長女李枚燕及次子李昇霖
    目前均待業準備參加國家考試，無收入來源而須仰賴抗告人
    扶助，原裁定未將其等之扶助費用併入抗告人之生活支出，
    亦有違誤等語。並聲明：(一)原裁定廢棄。(二)請裁定准予抗告
    人開始更生程序。
二、按債務人與金融機構協商成立者，不得聲請更生或清算，但
    因不可歸責於己之事由，致履行顯有重大困難者，不在此限
    ；又本條例施行前，債務人依金融主管機關協調成立之中華
    民國銀行公會會員，辦理消費金融案件無擔保債務協商機制
    與金融機構成立之協商，準用前項之規定，消費者債務清理
    條例第151 條第5 項、第6 項分別定有明文。準此以言，凡
    在消費者債務清理條例施行前，曾依金融主管機關協調成立
    之中華民國銀行公會會員辦理消費金融案件無擔保債務協商
    機制與金融機構成立協商之債務人，除因不可歸責於己之事
    由，致履行顯有重大困難者外，不得聲請更生或清算。
三、經查：
  (一)抗告人於95年間先後在屏東縣佳冬鄉公所及屏東縣潮州鎮戶
    政事務所任職，95年8 月16日前在屏東縣佳冬鄉公所離職前
    共領取薪資及獎金合計407,886 元（包括每月月薪37,135元
    、年終獎金55,702元、考績獎金74,270元，不含其他補助及
    加班費等項目）；自95年8 月16日起在屏東縣潮州鎮戶政事
    務所任職共領取薪資173,999 元，96年度則領取595,815 元
    ，有原審依職權向各該服務單位所調取之金額明細表及抗告
    人所提財政部臺灣省南區國稅局95年度綜合所得稅各類所得
    資料清單附卷可稽，因此抗告人95年之總收入至少為581,88
    5 元，如換算為每月平均收入則為48,490元，抗告人主張其
    95年之每月收入僅33,000元，不應包括非每月發放之年終獎
    金、考績獎金云云，以抗告人於95年年初及年中即受領前年
    度之年終獎金及考績獎金，得儲存利用觀之，原裁定取平均
    數認抗告人95年之每月收入為48,490元，並無違誤。
  (二)抗告人於原審及本院主張其每月扶養長子李昇儒及長女李枚
    燕二人須支出教育費10,000元；其長女李枚燕及次子李昇霖
    目前待業準備考試，無收入來源而須仰賴扶助云云，然查李
    昇儒及李枚燕二人係分別於67年8 月5 日及68年11月28日出
    生將滿30歲之成年人，有戶籍謄本可稽，且李昇儒於95年、
    96年各年度所領取之薪資與股利等所得合計各為438,781 元
    、549,701 元；李枚燕亦曾在彰化商業銀行股份有限公司潮
    州分公司、立融企業管理顧問股份有限公司及華南商業銀行
    股份有限公司潮州分公司領取薪資或受領獎金；而其次子李
    昇霖則曾於93年、94年間在家福股份有限公司臺北淡水分公
    司及天母分公司任職，有原審依職權調取其等各該年度稅務
    電子閘門財產所得調件明細表及勞保局被保險人投保資料附
    卷可稽，足證其等並不符合民法第1117條第1 項所規定受扶
    養者須不能維持生活而無謀生能力之要件，抗告人就此扶養
    之主張，尚難認係有據。
  (三)縱認抗告人確有扶養已成年子女之家庭生活費用支出需求，
    然查抗告人之夫李乙田任職於屏東縣佳冬鄉公所，95年、96
    年所領取之薪資所得各為1,065,300 元、1,100,810 元，此
    有原審依職權向該所調取之金額明細表在卷可稽，足證其資
    力超出抗告人甚多。按家庭生活費用，除法律或契約另有約
    定外，由夫妻各依其經濟能力、家事勞動或其他情事分擔之
    ；因前項費用所生之債務，由夫妻負連帶責任，民法第1003
    條之1 定有明文。另依同法第1116條之1 規定，夫妻互負扶
    養之義務，其負扶養義務之順序與直系血親卑親屬同，其受
    扶養權利之順序與直系血親尊親屬同。準此以言，抗告人主
    張其每月須支出之交通費6,000 元、生活費11,000元，及提
    供長子李昇儒與長女李枚燕二人教育費10,000元等家庭生活
    費用合計37,000元，縱令屬實，且有必要，依法亦應由其夫
    李乙田按照收入情形等經濟能力分擔之。況抗告人之長子李
    昇儒於95年、96年各年度所領取之薪資與股利等所得合計各
    為438,781 元、549,701 元，業如前述，足證其不僅無受父
    母扶養之必要，甚至於其母即抗告人經濟陷入困境之際，更
    應依民法第1115條規定，盡其為人子女之扶養義務。是以，
    原裁定衡量上述抗告人之配偶及子女之工作能力及收入金額
    等情事，認抗告人所應分擔之上述各項家庭生活費用支出以
    不逾10,000元為適當，其餘應由其夫李乙田及子李昇儒等分
    擔之，亦無違誤。
  (四)綜上，如以前述抗告人95年之平均每月收入48,490元為準，
    即使扣除其每月依協商條件應償還之32,937元及應分擔之家
    庭生活費10,000元後，應仍有餘額，堪認抗告人履行協商條
    件應無重大困難。此外，抗告人就其有何不可歸責於己之事
    由，致履行顯有重大困難之事實，並未為其他具體之主張並
    提出確切之證明資料以供審酌，尚難憑信。是以，抗告人之
    更生聲請既不符合首揭法條所規定之要件，且上開欠缺復無
    從補正，自應駁回其聲請，抗告人執前詞指摘原裁定認事用
    法顯有違誤，洵無可採，應予駁回。
據上論結，本件抗告為無理由，依消費者債務清理條例第15條、
民事訴訟法第495 條之1 第1 項、第449 條第1 項、第95條、第
78條，裁定如主文。
中    華    民    國    97    年    8     月    13    日
                  民事第一庭    審判長法  官  潘  快
                                      法  官  張以岳
                                      法  官  邱玉汝
正本係照原本作成。
本裁定不得抗告。
中    華    民    國    97    年    8     月    19    日
                                      書記官  魏慧夷


司法院資訊處製作；財團法人民間司法改革基金會備份。
